【裁判字號】    94,訴,636
【裁判日期】    950509
【裁判案由】    給付借款
【裁判全文】
臺灣嘉義地方法院民事判決  九十四年度訴字第六三六號
原      告  乙○○
被      告  甲○○
上列當事人間給付借款事件，本院判決如下：
    主  文
被告應給付原告新臺幣壹佰零伍萬元及自九十四年十月八日起至
清償之日止按週年利率百分之五計算之利息。
訴訟費用由被告負擔。
    事實及理由
一、本件原告起訴主張：被告甲○○於民國（下同）八十八年九
    月二十五日向原告借款新臺幣（下同）一百零五萬元，其中
    一百萬元約定於九十年九月二十五日清償，另五萬元約定於
    九十年六月三十日清償，惟屆期均未獲被告置理，爰依消費
    借貸之法律關係提起本訴，請求被告給付原告一百零五萬元
    及自九十四年四月八日起至清償之日止按週年利率百分之五
    計算之利息。
二、被告則以：兩造就一百萬元部分已約定到期無法清償則以玉
    環抵債，玉環於借款當日即已交付原告；另五萬元部分伊無
    力清償，且原告前已賺取許多利息，不應貪得無饜等語，並
    聲明：駁回原告之訴。
三、原告主張之事實，業據提出抵押書及支票各一紙為證，被告
    亦自認其向原告借款之事實（詳見本院九十五年四月二十五
    日言詞辯論筆錄），自堪信原告之主張為真實。
四、按稱動產質權者，謂因擔保債權，占有由債務人或第三人移
    交之動產，得就其賣得價金，受清償之權，民法第八百八十
    四條定有明文。兩造就一百萬元借款部分所訂立之抵押書載
    明：「茲向乙○○借新臺幣一百萬元整，以翡翠玉環為抵押
    品，以無息借用二年，到期贖回，空口無憑，特立據為證。
    」，抵押權與質權同為擔保物權，而抵押權之標的物僅以不
    動產為限，細鐸系爭抵押書之真意，當為以系爭玉環擔保系
    爭一百萬元之債權，而系爭玉環既於借款當日由被告交付原
    告由其占有，此為兩造所不爭，是依民法第八百八十五條第
    一項之規定，質權之設定已生效力；復按質權人於債權已屆
    清償期，而未受清償者，依民法第八百九十三條第一項雖得
    拍賣質物就其賣得價金而受清償，惟尋繹法意，拍賣質物與
    否，係聽質權人之自由，並非謂屆期未受清償，即須拍賣質
    物。故質權人不拍賣質物，而向債務人請求清償，仍非法所
    不許。最高法院二十二年上字第二二四九號判例可資參照，
    故本件原告仍可逕向被告請求清償，被告以：兩造曾約定一
    百萬元部分若被告到期無法清償則以玉環抵債云云，既為上
    開抵押書所未載，縱兩造有此約定，依民法第八百九十三條
    第二項規定，約定於債權已屆清償期而未為清償時，質物之
    所有權移屬於質權人者，兩造之約定為無效，是被告所辯顯
    不可採。
五、綜上所述，原告本於民法消費借貸之法律關係請求被告給付
    一百零五萬元，及自九十四年四月八日起至清償日止，按週
    年利率百分之五計算之利息，為有理由，應予准許。
六、據上論結，原告之訴為有理由，依民事訴訟法第七十八條，
    判決如主文。
中    華    民    國  九十五  年    五    月    九    日
                      民一庭法  官  陳俞婷
以上正本係照原本作成。
如對本判決上訴須於判決送達後二十日內向本院提出上訴狀。
中    華    民    國  九十五  年    五    月    十    日
                            書記官  林美足


司法院資訊處製作；財團法人民間司法改革基金會備份。
